臺灣彰化地方法院刑事判決　　　　　　　100年度訴字第146號
公　訴　人　臺灣彰化地方法院檢察署檢察官
被　　　告　張加政
上列被告因違反毒品危害防制條例案件，經檢察官提起公訴（99
年度毒偵字第2482號），本院改依簡式審判程序審理，判決如下
：
    主  文
張加政施用第一級毒品，累犯，處有期徒刑捌月。
    事  實
一、張加政前因施用毒品案件，經執行強制戒治後，於民國89年
    11月10日執行完畢釋放，復於上開強制戒治執行完畢釋放後
    5年內，自92年2月3日起至同年5月1日止，犯連續施用第一
    級毒品罪，經本院以92年度訴字第463號判決，判處有期徒
    刑10月確定（已執行完畢）。又因犯竊盜罪，經本院以96
    年度斗簡字第531號判決，判處有期徒刑4月確定；犯竊盜
    罪，經本院以96年度易字第1444號判決，判處有期徒刑10月
    確定；此二罪嗣經裁定合併定應執行刑有期徒刑1年1月確定
    。犯竊盜罪二罪，經本院以97年度易字第385號判決，各
    判處有期徒刑7月、4月，應執行有期徒刑10月確定。其後上
    開序號、、之四罪，經接續執行後，於98年10月14日
    假釋出獄，至99年1月14日假釋期滿未經撤銷以執行完畢論
    。詎仍不知悔改，復基於施用第一級毒品海洛因之犯意，於
    99年10月23日晚間10時許，在其位於彰化縣員林鎮溝皂里溝
    皂巷15號住處，將毒品海洛因摻入香菸內，以點燃吸食之方
    式，施用海洛因1次。嗣其因另涉犯竊盜罪嫌，於99年10月
    24日上午9時45分許，在彰化縣田中鎮○○路○段316巷785號
    附近為警查獲，張加政在有偵查權限之機關或公務員發覺其
    上開施用毒品犯罪前，主動向警員自首而接受裁判，並同意
    警員採集其尿液送驗，檢驗結果呈現可待因及嗎啡之陽性反
    應。
二、案經彰化縣警察局田中分局報告臺灣彰化地方法院檢察署檢
    察官偵查起訴。
    理  由
壹、程序部分：
    被告張加政所犯之本案犯罪，係死刑、無期徒刑、最輕本刑
    為3年以上有期徒刑以外之罪。其於準備程序就上開被訴事
    實為有罪之陳述，經受命法官告知簡式審判程序之旨，並聽
    取其與公訴人之意見後，本院認無不得或不宜改依簡式審判
    程序進行之情事。爰依刑事訴訟法第273條之1第1項、第284
    條之1規定，裁定由受命法官獨任進行簡式審判程序，先予
    敘明。
貳、實體部分：
一、訊據被告對於上開事實坦承不諱；且警方於99年10月24日對
    被告所採集之尿液，經送檢驗後，結果呈現可待因及嗎啡之
    陽性反應，有彰化縣警察局委託檢驗尿液代號與真實姓名對
    照認證單及詮昕科技股份有限公司99年11月10日報告編號9A
    290082號濫用藥物尿液檢驗報告各1紙在卷可憑。足認被告
    之自白與事實相符，應可採信。本案事證明確，被告上開施
    用第一級毒品之犯行，堪以認定。
二、查被告前因施用毒品案件，經執行強制戒治後，於89年11月
    10日執行完畢釋放，復於上開強制戒治執行完畢釋放後5年
    內，自92年2月3日起至同年5月1日止，犯連續施用第一級毒
    品罪，經本院以92年度訴字第463號判決，判處有期徒刑10
    月確定等節，有本院92年度訴字第463號判決電腦列印本及
    臺灣高等法院被告前案紀錄表各1份在卷可稽。被告自上開
    強制戒治執行完畢釋放後，距本案犯罪時，其期間雖已超過
    5年，惟按「毒品危害防制條例於92年7月9日修正公布，自
    93年1月9日施行，其中第20條、第23條將施用毒品之刑事處
    遇程序，區分為『初犯』及『5年內再犯』、『5年後再犯』
    。依其立法理由之說明：『初犯』，經觀察、勒戒或強制戒
    治後，應為不起訴處分或不付審理之裁定；經觀察、勒戒或
    強制戒治執行完畢釋放後，『5年內再犯』者，因其再犯率
    甚高，原實施之觀察、勒戒及強制戒治既已無法收其實效，
    爰依法追訴或裁定交付審理。至於經觀察、勒戒或強制戒治
    執行完畢釋放後，『5年後再犯』者，前所實施之觀察、勒
    戒或強制戒治已足以遮斷其施用毒品之毒癮，為期自新及協
    助其斷除毒癮，仍適用『初犯』規定，先經觀察、勒戒或強
    制戒治之程序。從而依修正後之規定，僅限於『初犯』及『
    5年後再犯』二種情形，始應先經觀察、勒戒或強制戒治程
    序。倘被告於5年內已再犯，經依法追訴處罰，縱其第三次
    （或第三次以上）再度施用毒品之時間，在初犯經觀察、勒
    戒或強制戒治執行完畢釋放5年以後，已不合於『5年後再犯
    』規定，且因已於『5年內再犯』，顯見其再犯率甚高，原
    實施之觀察、勒戒或強制戒治，已無法收其實效，即應依該
    條例第10條處罰。」最高法院有97年度第5次刑事庭會議決
    議可循。因被告在上開強制戒治執行完畢釋放後5年內，曾
    再犯如上所述之連續施用第一級毒品罪，是被告本案所為，
    仍合於毒品危害防制條例第23條第2項所定之追訴要件，自
    應依法論科。
三、按海洛因為毒品危害防制條例第2條第2項第1款所明定之第
    一級毒品，不得非法持有、施用。核被告所為，係犯毒品危
    害防制條例第10條第1項之施用第一級毒品罪。其為施用第
    一級毒品而持有海洛因之低度行為，已為其施用之高度行為
    所吸收，不另論罪。又被告前因犯竊盜罪，經本院以96年
    度斗簡字第531號判決，判處有期徒刑4月確定；犯竊盜罪
    ，經本院以96年度易字第1444號判決，判處有期徒刑10月確
    定；此二罪嗣經裁定合併定應執行刑有期徒刑1年1月確定。
    犯竊盜罪二罪，經本院以97年度易字第385號判決，各判
    處有期徒刑7月、4月，應執行有期徒刑10月確定。其後上開
    序號、、之四罪，經接續執行後，於98年10月14日假
    釋出獄，至99年1月14日假釋期滿未經撤銷以執行完畢論一
    節，有前揭臺灣高等法院被告前案紀錄表在卷可按。被告於
    上開徒刑執行完畢後，5年以內故意再犯本案有期徒刑以上
    之罪，為累犯，應依刑法第47條第1項規定，加重其刑。
四、末查被告於99年10月24日上午9時45分許，因另涉犯竊盜罪
    嫌，為警在彰化縣田中鎮○○路○段316巷785號附近查獲時
    ，即主動坦承其有上開施用第一級毒品之犯行，有被告於99
    年10月24日之警詢筆錄1份在卷可參。按此，被告已自首上
    開犯行，爰依刑法第62條前段規定予以減輕其刑，並就量刑
    順序依法先加後減。
五、刑事法所處罰之施用毒品行為，係屬藥物濫用、物質依賴，
    自殘性明顯，侵害性卻隱晦之犯罪。基於施用毒品犯罪此一
    特性，對毒品危害防制條例第10條第1、2項所定施用第一、
    二級毒品罪之刑罰，自不應與一般犯罪之刑罰等量齊觀。因
    此，對於施用毒品之犯罪行為人，刑罰之目的，應側重在幫
    助其遠離毒品及戒除毒癮，俾其重返社會正常生活，故對其
    施以相當期間之徒刑，藉以隔離毒品、戒除依賴即可，過度
    監禁之結果，徒然虛擲其生命，並有浪費國家稅收之虞。爰
    審酌被告除上述累犯前科外，另有竊盜及施用第一級毒品等
    犯罪前科，有前揭臺灣高等法院被告前案紀錄表在卷可參，
    素行不佳；其曾因施用毒品案件，經執行強制戒治及判處徒
    刑後，卻又再犯，顯見其未能悔改並記取教訓；惟念及施用
    毒品犯罪之本質，為戕害自我身心健康之行為，尚未嚴重破
    壞社會秩序或侵害他人權益，以及被告於犯後坦承犯行，態
    度良好，暨斟酌其犯罪之動機、目的、手段及高職畢業之智
    識程度等一切情狀，檢察官於本院審理時，雖以言詞求為對
    被告量處有期徒刑10月，然本院審酌上情後，認檢察官之求
    刑尚嫌過重，乃核情量處如主文所示之刑。
據上論斷，應依刑事訴訟法第273條之1第1項、第284條之1、第
299條第1項前段，毒品危害防制條例第10條第1項，刑法第11條
前段、第47條第1項、第62條前段，判決如主文。
本案經檢察官高宏銘到庭執行職務。
中    華    民    國   100    年    1     月    28    日
                  刑事第三庭    法  官  陳銘壎
以上正本證明與原本無異。
如不服本判決應於收受判決後10日內向本院提出上訴書狀，並應
敘述具體理由；其未敘述上訴理由者，應於上訴期間屆滿後20日
內向本院補提理由書(均須按他造當事人之人數附繕本)「切勿逕
送上級法院」。
中    華    民    國   100    年    1     月    28    日
                                書記官  楊筱惠
附錄本案論罪科刑法條全文：
毒品危害防制條例第10條第1項
施用第一級毒品者，處6月以上5年以下有期徒刑。